【裁判字號】    90,上易,2614
【裁判日期】    900914
【裁判案由】    傷害
【裁判全文】
臺灣高等法院刑事判決                        九十年度上易字第二六一四號
    上  訴  人
    即  被  告  丁○○
    選任辯護人  廖年盛
右上訴人因傷害案件，不服臺灣板橋地方法院八十九年度易字第四七四九號，中華民
國九十年三月六日第一審判決（起訴案號：臺灣板橋地方法院檢察署八十九年度偵字
第一六六九二號），提起上訴，本院判決如左：
    主  文
原判決撤銷。
丁○○傷害人之身體，處有期徒刑壹年捌月。扣案之水果刀壹把沒收。
    事  實
一、丁○○因與丙○○、乙○○三人間之感情糾紛，於民國八十九年九月四日凌晨零
    時十分許，在臺北縣三重市○○街一Ｏ三號前，與丙○○發生爭執拉扯時，竟基
    於普通傷害之犯意，取出其所有之水果刀一把，刺向丙○○之胸口，致丙○○受
    有左胸六×二×四公分之刀傷併血胸、氣胸等傷害。嗣於同日凌晨一時十分許，
    經警帶回製作筆錄，並在前址扣得上開水果刀一把。
二、案經被害人丙○○訴由臺北縣警察局三重分局報告臺灣板橋地方法院檢察署檢察
    官偵查起訴。
    理  由
一、訊據被告丁○○固坦承於上開時地遇見告訴人丙○○，而發生爭執拉扯，其於混
    亂中取出攜帶之水果刀傷及告訴人等情，惟矢口否認有何故意傷害犯行，辯稱：
    當時因遭告訴人及戊○○、乙○○毆打，始取出身上之水果刀作勢防衛，拉扯中
    不小心刺到告訴人云云。惟查：
（一）被告於前揭時地以水果刀刺擊告訴人之胸口，致告訴人受有左胸六×二×四公
      分之刀傷併血胸、氣胸等傷害之事實，業據告訴人指訴：「九月四日零時十分
      我下班時，與朋友戊○○一起走，那時丁○○從雙園街一０三號旁衝出，擋住
      我與朋友的前行，然後丁○○說你是什麼意思，在拉扯之中，丁○○持一把水
      果刀刺殺過來，刺在我左胸乳前」等語綦詳（見警卷第二頁），並經證人戊○○於警訊時證述：當時她和告訴人一起逛夜市○○路要回家，走到三重市○○
      街一Ｏ三號旁的建築工地前面，被告從馬路對面走過來，一見面就問告訴人為
      什麼叫乙○○和被告分手，告訴人回答說沒有，結果被告就出手揮告訴人，而
      告訴人也打了被告一巴掌，然後二人就互相拉扯，她看到這個情形就將二人拉
      開，但是被告還是一直要靠近告訴人，她和告訴人就一直往後退要避開被告，
      她還跟被告說妳不要這樣子，但是被告不聽，一直要拉告訴人，後來她就聽到
      告訴人叫了一聲，並且問被告說妳拿什麼東西刺我，這時她就看到告訴人滿手
      鮮血，用手摀住左胸部，倒在地上（見警卷第三頁正、反面），於本院證稱：
      當天晚上她和告訴人要去逛街，走出來時看到被告從斜對面走過來，被告問告
      訴人和乙○○什麼關係，告訴人說沒有什麼關係，被告講話時就要拉告訴人的
      手起來咬，她把被告與告訴人的手按下去，被告要咬第二次時，她聽到告訴人
      喊妳拿什麼刺我很痛，她嚇一跳，就看到告訴人倒下等情明確（見本院卷第三
      九、四十頁）。告訴人受有如事實欄所載傷勢，亦有馬偕紀念醫院八十九年九
      月四日診斷證明書（見警卷第七頁）、馬偕紀念醫院九十年一月十一日馬院醫
      外字第八九三六四八號函附卷可稽（見原審卷第七頁），復有水果刀一把扣案
      可資佐證。
（二）雖被告辯稱並無傷害告訴人之犯意，係遭告訴人及戊○○、乙○○毆打，始取
      出身上之水果刀作勢防衛，拉扯中不小心刺到告訴人，其於警訊時並未承認刺
      傷告訴人後，在現場等乙○○出來，原審根據警訊筆錄不實之記載，逕認其於
      拉扯中刺傷告訴人，乙○○係於告訴人受傷後始到現場，自非可採。惟查：
    １證人戊○○證稱：「後來我就聽到丙○○叫了一聲，並且問小琪（即被告）說
      你拿什麼東西刺我，這時我就看到丙○○滿手鮮血，用手摀住左胸部，就倒在
      地上，我也馬上打電話一一九叫救護車，而這時小琪的男朋友阿亮（即乙○○
      ）剛好也到現場，就出手將小琪推開，並且將丙○○抱起來，坐計程車將丙○○送到醫院救治」（見警卷第三頁反面）、「當天被告看到我們（戊○○及告
      訴人），問我為何叫她不要與我往來，被告就拿出刀子來，刺向告訴人，我才
      叫乙○○過來，拉開他們，乙○○馬上用計程車送告訴人報案再去就醫，乙○○是在告訴人受傷後才到的」（見原審卷第二二頁）、「（乙○○是否和你們
      一起出來，是否鎖門？）我不知道鎖門，我們（戊○○及告訴人）手牽手出來
      沒多遠，看到丁○○」「（當時乙○○何在？）我沒有注意，我跑進去打電話
      報一一九時，出來就沒有看到人，人家告訴我說是乙○○送她去醫院的」等語
      （見本院卷第四一頁）。證人乙○○證述：「（當天事發時你在何處？）當天
      十一點多，我們店要打烊，要下班，外面朋友告訴我丁○○在外面，要我注意
      一下，當時丙○○他們還沒有出去，我先出去看沒有看到丁○○，丙○○就和
      戊○○出去，我就回去，我感覺丙○○、戊○○走離店裡約十幾公尺遠時，聽
      到有人叫殺人，我就跑去看，現場看到丁○○，丁○○的手有一把水果刀，我
      搶起來，把丁○○推開，聽丙○○他們說丁○○從車後面跑出來，我坐計程車
      送丙○○就醫」「（丙○○離開時你在做什麼？）我回店裡，我原來和老闆娘
      在結帳」「（是否有人通知你丙○○被殺？）我聽到有人在叫」「（你去時有
      看到戊○○否？）我去時他們二人在場」「（戊○○是否離開報警？）在現場
      打電話報警」「（戊○○到底有無在現場？）有的，他們二人一起出去，丙○○就倒下，戊○○蹲在旁邊」「（你是聽到聲音，或者是戊○○通知你到現場
      ？）我是聽到大叫殺人出去的」「（你到現場看到戊○○在做什麼？）當時很
      亂，我感覺上戊○○蹲在那邊，我沒有注意到她在做什麼，後來我就抱著丙○○坐計程車去醫院了」等語（見本院卷第四三至四五頁）。證人即告訴人老闆
      娘歐雲鑾證稱：「（當天是否在公司？）有的」「（戊○○和丙○○出去的事
      情你知道否？）我知道，我在結帳，丙○○和戊○○下班一起要去逛街，我和
      乙○○在結帳，戊○○跑進來說丙○○被殺，乙○○就出去送丙○○就醫，丙○○是我店裡的員工」「（你不是說戊○○來通知時，乙○○才出去？）是的
      ，丙○○叫很大聲」等語（見本院卷第四一、四二、四五頁），均指告訴人下
      班後係與戊○○一同離開公司，當時乙○○還在公司，未與告訴人、戊○○一
      起離開，乙○○係在告訴人受傷後始奔至現場送告訴人就醫。可見被告所辯：
      係遭告訴人及戊○○、乙○○三人毆打，始取出身上之水果刀作勢防衛，混亂
      中不小心刺到告訴人云云，係屬事後卸責之詞。至證人乙○○及歐雲鑾對乙○○究係聽到告訴人叫聲或經由戊○○通知始知悉告訴人受傷、戊○○究係在告
      訴人身邊打電話報警或跑回店裡打電話報警等細節所為之陳述，雖略有出入，
      惟或因當時情況急迫而未及注意，或對於如何聽及喊叫在言詞表達方式上不同
      ，尚難指其等證述不可採。況證人戊○○供證之事實，詳指告訴人如何掌摑被
      告，其如何按壓欲阻止二人衝突之情形，並未特意省略對被告有利之情節，尤
      難指其證言不可採。
    ２又被告之警訊筆錄固記載：「丙○○與戊○○是結為姊妹朋友，先至案發現場
      ，然後我就向丙○○問我們三人的事要如何解，然後丙○○說向我說沒有什麼
      好（解決），就出手打我臉部，在一旁的戊○○抓我右肩旁，然後我就拿水果
      刀刺向被害人丙○○左胸乳一刀及左手掌一刀後，我就在現場等乙○○出來」
      （見警卷第一頁反面），證人即臺北縣警察局三重分局三重派出所警員甲○○
      亦證稱：被告在警訊時供述之意思即為如此等情（見本院卷第三十頁）。然經
      本院勘驗上開警訊錄音帶，被告陳述之內容為：告訴人說有什麼好講，戊○○
      就把其推倒，乙○○靠過來擠壓，然後其才拿刀出來（見本院卷宗第三十頁）
      ，則該警訊筆錄雖不足作為被告故意傷害告訴人之依據，惟基於前揭說明，被
      告有傷害告訴人之故意，已堪認定。
（三）至告訴人雖指稱被告有殺人之犯意，惟依證人戊○○前開證詞，足見被告與告
      訴人發生拉扯之初並未持刀，係事後遭告訴人摑掌激怒後始取出身上之水果刀
      。又經本院勘驗扣案之水果刀外觀，該水果刀刀柄長九點七公分，刀刃長七點
      七公分，前端尖銳，有勘驗筆錄、附圖及照片在卷可憑（見本院卷第五三至五
      六頁）。由該水果刀之刀刃長七點七公分，而告訴人左胸之傷口深約四公分，
      可推知被告將刀刺入告訴人身體時用力尚非劇烈，否則告訴人所受傷勢應不止
      於此。且被告與告訴人拉扯時，距離甚近，當時被告已刺中告訴人一刀，而水
      果刀仍握在被告手中，旁邊亦無人阻擋，倘被告確有殺害告訴人之意，大可持
      水果刀再刺向告訴人，惟被告卻就此停手，未予繼續追擊，是被告主觀上並無
      殺害告訴人之犯意，應堪認定。
（四）綜上所述，事證已臻明確，被告所辯無非事後飾詞卸責，其犯行堪以認定。
二、核被告所為，係犯刑法第二百七十七條第一項之普通傷害罪。
三、原審以被告所犯罪證明確，予以論罪科刑，固非無見。惟告訴人所另受左手掌七
    ×Ｏ、五×Ｏ、五公分之傷口，乃告訴人伸手奪刀造成，並非被告持刀刺傷，業
    經告訴人自承：「我的左手是在胸部受傷後伸手去奪刀才受傷的」等語（見原審
    卷第二三頁）。原判決既於事實欄記載告訴人此部分傷勢，係被告持刀刺傷，然
    理由欄卻認定被告僅刺告訴人一刀，告訴人左手掌之傷係其自己伸手奪刀所造成
    ，自有事實記載與理由說明上之矛盾。被告提起上訴否認犯罪，雖無足採，惟原
    判決既有可議，自應由本院予以撤銷改判。爰審酌被告並無前科，有本院被告全
    國前案紀錄表及臺灣高等法院檢察署刑事資料科簡復表附卷可佐（見本院卷第十
    四、十五頁），與告訴人間因感情三角糾紛而生爭執，竟於拉扯中率而持刀刺向
    告訴人，造成告訴人身體所受傷害非輕，事後亦無悔意，猶飾詞圖卸等一切情狀
    ，量處如主文所示之刑。另扣案之水果刀一把，屬被告所有，供犯罪所用之物，
    業據其陳明在卷（見警卷第一頁反面），併依刑法第三十八條第一項第二款之規
    定宣告沒收。
據上論斷，應依刑事訴訟法第三百六十九條第一項前段、第三百六十四條、第二百九
十九條第一項前段，刑法第二百七十七條第一項、第三十八條第一項第二款，罰金罰
鍰提高標準條例第一條前段，判決如主文。
本案經檢察官郭弘佑到庭執行職務。
中      華      民      國      九十      年      九      月    十四    日
                             臺灣高等法院刑事第十一庭
                                 審判長法  官  楊  照  男
                                       法  官  陳  炳  彰
                      法  官  王  詠  寰
右正本證明與原本無異。
不得上訴。
                                       書記官  駱  麗  君
中      華      民      國       九十     年      九      月    十四    日
附錄：本案論罪科刑法條全文
刑法第二百七十七條
傷害人之身體或健康者，處三年以下有期徒刑、拘役或一千元以下罰金。
犯前項之罪，因而致人於死者，處無期徒刑或七年以上有期徒刑，致重傷者，處三年
以上、十年以下有期徒刑。


司法院資訊處製作；財團法人民間司法改革基金會備份。
